臺灣板橋地方法院交通事件裁定　　　　94年度交聲字第961 號
原處分機關　交通部公路總局臺北區監理所
異　議　人　乙○○
即受處分人
上列受處分人因違反道路交通管理處罰條例案件，對於交通部公
路總局臺北區監理所於民國94年5 月18日所為之處分（原處分案
號：北監自裁字第裁40－C00000000 號），聲明異議，本院裁定
如下：
    主  文
異議駁回。
    理  由
一、原處分機關以：異議人即受處分人乙○○於民國94年2 月4
    日11時50分許（裁決書誤載同日12時38分許），駕駛車號GU
    －9953號自用小客車，在臺北縣五股鄉○○○路與疏洪六路
    口（裁決書略載為疏洪一路）處，因「汽車駕駛人駕駛汽車
    肇事致人受傷逃逸」違規，由臺北縣政府警察局蘆洲分局以
    北縣警交字第C00000000 號舉發違反道路交通管理事件通知
    單逕行舉發，依道路交通管理處罰條例第62條第1 項規定，
    裁處吊銷駕駛執照，並依同條例第67條第1 項終身禁考之處
    分。
二、聲明異議意旨略以：異議人雖曾於94年2 月4 日12時38分許
    駕駛車號GU－9953號自用小客車，行經臺北縣五股鄉○○○
    路與疏洪四路口，撞及由洪碩茂（聲明異議狀誤載為黃碩茂
    ）駕駛之車牌號碼T4－9678號自用小客車，造成洪碩茂駕駛
    之上開車輛往前追撞由陳總禮（聲明異議狀誤載為陳禮總）
    駕駛之車牌號碼3B－6939號自用小客車而肇事，惟洪碩茂、
    陳總禮均未受傷，且異議人係在現場，亦有報警處理，並未
    逃逸，應不該當於道路交通管理處罰條例第62條第1 項之要
    件；雖異議人在撞及陳總禮所駕駛之上開車輛之前，確有先
    駕車擦撞到甲○○所駕駛之車號CM－6845號自小客車，惟因
    異議人已喝醉且很慌張，所以沒有下車察看即繼續開車向前
    行，但並沒有要逃走的意思，而且甲○○並沒有受傷，則原
    處分謂異議人肇事致人受傷逃逸，顯與事實不符，爰請撤銷
    原處分云云。
三、按汽車駕駛人，駕駛汽車肇事致人受傷或死亡，應即採取救
    護或其他必要措施，並向警察機關報告，不得駛離，違者吊
    扣其駕照三個月至六個月；逃逸者吊銷駕駛執照，道路交通
    管理處罰條例第62條第1 項定有明文，且依同條例第67條第
    1 項規定，違反上開規定而經吊銷駕駛執照者，終身不得考
    領駕駛執照。其立法本旨係在增進行車安全、保護他人權益
    ，以維持社會秩序。蓋道路交通事故發生後，有受傷或死亡
    之情形者，應即時救護或採必要之措施，以防損害範圍之擴
    大。如駕駛人於肇事後，隨即駕車逃離現場，不僅使肇事責
    任認定困難，更可能使受傷之人喪失生命，故有課予駕駛人
    採取救護義務之必要。又終身不得考領駕駛執照之規定，同
    係為維護車禍事故受害人生命安全、身體健康必要之公共政
    策，且在責令汽車駕駛人善盡行車安全之社會責任，屬維持
    社會秩序及增進公共利益所必要，司法院大法官釋字第284
    號、第531 號解釋可資參照。職是之故，汽車駕駛人駕駛汽
    車發生交通事故，不論其責任之歸屬為何，即有義務留在肇
    事現場，採取救護或其他必要措施，並向警察機關報告，以
    保護他人權益，同時釐清肇事責任，自不待言。
四、經查：(一)、本件異議人乙○○飲酒後駕駛其所有之車牌號碼
    GU－9953號自用小客車，係先於94年2 月4 日11時50分許，
    行經臺北縣五股鄉○○○路與疏洪六路口時，不慎撞及甲○
    ○所駕駛之車牌號碼CM－6845號自用小客車，造成甲○○所
    駕駛之上開車輛再往前追撞由何耀仁駕駛之車牌號碼P9－18
    15號自用小客車，惟異議人並未下車查看旋即駛離現場，繼
    續往前行駛，嗣於同日12時許，行經臺北縣五股鄉○○○路
    與疏洪四路口，又撞及由洪碩茂駕駛之車牌號碼T4－9678號
    自用小客車，造成洪碩茂駕駛之上開車輛再往前追撞由陳總
    禮駕駛之車牌號碼3B－6939號自用小客車而酒後駕車肇事之
    事實，業經異議人於警詢及本院調查時供承在卷，並經證人
    甲○○於警詢及本院調查時證述歷歷，及證人何耀仁、洪碩
    茂、陳總禮於警詢中證述明確，且有道路交通事故當事人酒
    精測定紀錄表、刑法第185 條之3 案件測試觀察紀錄表、汽
    機車駕駛人酒後生理協調平衡檢測紀錄表、道路交通事故第
    一、二現場測繪草圖及現場圖、道路交通事故調查報告表(一)
    、(二)、臺北縣政府警察局蘆洲分局疑似道路交通事故肇事逃
    逸追查表、臺北縣政府警察局蘆洲分局北縣警交字第C00000
    000 號舉發違反道路交通管理事件通知單、同上分局94年6
    月22日北縣警蘆交裁字第0940019146號函文影本、臺北縣政
    府警察局執行交通違規移置保管車輛通知單第四聯（存根聯
    ）、交通違規移置保管車輛切結書各1 紙、現場照片19幀及
    臺北縣政府警察局舉發違反道路交通管理事件通知單影本2
    紙在卷可稽。(二)、參以證人甲○○於警詢及本院調查時即已
    明確證述：我當時沿疏洪一路直行往成洲方向行駛，正當我
    行經疏洪一路與疏洪六路口時，因前方紅燈，所以我就在中
    間車道停等紅燈，隔了一分多鐘後，我聽到後方有一聲很大
    很長之煞車聲，不久就有一輛車輛從後方撞上我車輛之後車
    尾，使我又撞上前方之另一輛車，事發後我立即下車查看，
    我後方之肇事車輛停在原地約三十秒，並沒有下車查看，然
    後就倒車從右側車道繞過我與前車，加速沿疏洪一路直行往
    成洲方向逃逸，事發後我立即記下對方車牌（GU－9953）並
    立即打電話報警，我頭有撞傷，腰部及背部有撞傷，我自行
    就醫等情綦詳；核與證人何耀仁於警詢時證述稱：我當時沿
    疏洪一路直行往成洲方向行駛，正當我行經疏洪一路與疏洪
    六路口時，因前方紅燈，所以我就在中間車道停等紅燈，隔
    了一分多鐘後，突然就有一輛車輛從後方撞上我車輛之後車
    尾，事發後我立即下車查看，我後方有兩輛車追撞再追撞上
    我之車輛，最後方之肇事車輛在現場停了一下，然後就倒車
    從右側車道繞過我與後車，加速沿疏洪一路直行往成洲方向
    逃逸，事發後我立即記下對方車牌（GU－9953）並由另一位
    駕駛立即打電話報警前來處理，我十分確定經警方於疏洪四
    路與疏洪一路口所攔查之GU－9953號車輛，即為當肇事逃逸
    的車輛等情節相符。又證人甲○○確因車禍受有頸部、腰扭
    傷之傷害，此有宏仁醫院於94年2 月4 日出具之診斷證書明
    一紙在卷可稽，又證人甲○○復於翌日（5 日）因左頸疼痛
    而至西園醫院就診，亦有西園醫院出具之診斷證明書一紙存
    卷可考。綜上，足認證人甲○○受有前揭傷害確係因遭本件
    異議人駕車從後方追撞甲○○所駕車輛肇事所致，二者間具
    有相當因果關係甚明。雖異議人第二次撞及洪碩茂、陳總禮
    所駕車輛肇事後，係留在現場，並未逃逸，然而，異議人既
    不否認其明知有駕車撞及證人甲○○所駕駛車輛，卻沒有下
    車察看即繼續駕車向前行駛，則其未停車下來察看並進行救
    護，猶仍繼續駕車駛離，顯見其不思釐清車禍責任，亦無視
    是否因此致人受傷而需即時救助之可能情況。雖異議人為自
    己肇事後未下車察看即駕車離開之行為辯解稱：係因伊當時
    很慌張且已喝醉，但沒有要肇事逃逸的意思云云，然由此更
    足徵異議人主觀上因懼於負擔相關責任，因而未積極面對選
    擇逃避的心態，其當時係有肇事逃逸之犯意，應堪認定。綜
    上所述，異議人駕車肇事致人受傷而逃逸之違規情事，堪以
    認定。從而，原處分機關依據道路交通管理處罰條例第62條
    第1 項，裁處吊銷異議人駕駛執照，並依同條例第67條第1
    項為終身禁考之處分，並無違誤，量罰亦甚妥適，應予維持
    ，本件異議為無理由，應駁回之。
五、據上論斷，應依道路交通案件處理辦法第19條，裁定如主文
    。
中　　華　　民　　國　　94　　年　　8 　　月　　17  　日
                  交通法庭法　官  林淑婷
以上正本證明與原本無異
如不服本裁定應於送達後五日內向本院提出抗告狀
                          書記官  廖貞音
中　　華　　民　　國　　94　　年　　8 　　月　　17　　日
